臺灣高等法院臺南分院民事判決　100年度上易字第44號
上　訴　人
即原審原告　謝文傑
上　訴　人
即原審被告　安泰開發建設有限公司
兼 上 一人
法定代理人　翁儷文
上二人共同
訴訟代理人　蘇建榮　律師
被　上訴人　郭淑雅
上列當事人間請求減少價金等事件，上訴人對於中華民國99年12
月31日臺灣臺南地方法院第一審判決（99年度訴字第726號）各
自提起上訴，本院於100年6月7日言詞辯論終結，判決如下：
    主  文
原判決除確定部分外廢棄。
上開廢棄部分，上訴人謝文傑在第一審之訴及假執行之聲請駁回
。
第一審（確定部分除外）、及第二審訴訟費用由上訴人謝文傑負
擔。
   事實及理由
壹、程序部分
一、被上訴人郭淑雅經合法通知，未於言詞辯論期日到場，核無
    民事訴訟法第386條所列各款情形，爰依上訴人謝文傑之聲
    請，由其一造辯論而為判決。
二、按訴狀送達後，原告不得將原訴變更或追加他訴。但請求之
    基礎事實同一者，不在此限，民事訴訟法第255條第1項第2
    款定有明文，此於第二審程序亦有適用，此觀民事訴訟法第
    446條第1項但書規定即明。本件上訴人謝文傑於本院追加本
    於民法第227條請求，上訴人謝文傑此部分之追加，與其起
    訴本於民法第354條第1項前段、第354條第2項、第359條前
    段、第179條規定，向上訴人安泰開發建設有限公司（下稱
    安泰公司）、上訴人翁儷文、被上訴人求償，經本院再三闡
    明，上訴人謝文傑均係主張「買賣標的物具有物之瑕疵，受
    有損害，爰起訴請求」等情，其請求之基礎事實同一，依上
    開說明，應予准許。
貳、實體部分
一、上訴人謝文傑起訴主張：伊於民國（下同）98年12月17日，
    以新臺幣（下同）705萬元向上訴人安泰公司購買門牌號碼
    台南市○區○○路317巷59弄1號建物，及向上訴人翁儷文、
    被上訴人郭淑雅購買建物坐落之台南市○區○○段1519-12
    地號土地，向上訴人翁儷文購買建物坐落之同段1519-1、15
    19-18地號土地（下稱系爭房地），系爭房地於99年1月13日
    移轉登記為伊所有，此有不動產買賣契約書、土地登記謄本
    及建物登記謄本為證。詎伊於系爭房地過戶後，於增建廚房
    時聽鄰居告知始知系爭房地施工期間曾發生工安事故，造成
    工人意外死亡，亦即曾發生「非自然身故」情事，上訴人翁
    儷文委託永慶不動產台南文元加盟店即源威不動產仲介經紀
    有限公司出售時，竟在「（附表）標的物現況說明書」第24
    項「是否曾經發生『非自然身故』之情事」乙欄勾選「否」
    ，隱瞞該房屋交易之重要資訊。系爭房地於施工期間發生工
    人意外死亡之事故，將對不動產之個別條件產生負面影響，
    造成經濟性之價值減損，影響市場價格，應屬物之瑕疵，為
    房屋交易重要資訊應主動告知買受人。一般社會大眾若知悉
    房地有此類非自然死亡意外存在，多不願購買，上訴人安泰
    公司、翁儷文及被上訴人明知系爭房地有此物之瑕疵存在，
    而未為告知，致伊以高價購買系爭房地，並斥資裝潢，受有
    損害，依據民法第354條第1項前段、第354條第2項、第359
    條前段之規定，伊自得主張出賣人之物之瑕疵擔保責任，請
    求減少價金，且因已支付價金總額，而得依民法第179條之
    規定請求不當得利的返還。減少價金之數額考量工安事故發
    生時間點與交易時間甚近，系爭房地為無人居住過之新屋，
    習俗上更有忌諱等因素，爰以系爭房地價金二成計算減損價
    值，即141萬元（計算式：705萬20％＝141萬）。又上訴
    人安泰公司、翁儷文及被上訴人給付瑕疵之物，已構成不完
    全給付，並造成將來交易價格減損之損害，依民法第227條
    規定伊另可請求以系爭房地總價15％計算之價差損害即105
    萬7,500元（計算式：705萬15％＝105萬7,500），請擇一
    判決。並聲明：甲、上訴聲明部分：(一)原判決關於駁回上訴
    人請求上訴人安泰公司、翁儷文及被上訴人共同給付77萬5,
    500元暨利息、訴訟費用部分均廢棄。(二)上開廢棄部分，上
    訴人安泰公司、翁儷文及被上訴人應再共同給付上訴人謝文
    傑77萬5,500元及自99年6月9日起至清償日止，按週年利率
    百分之5計算之利息。(三)第一、二審訴訟費用均由上訴人安
    泰公司、翁儷文及被上訴人共同負擔。乙、答辯聲明部分：
    (一)上訴人安泰公司、翁儷文之上訴駁回。(二)第二審訴訟費用
    由上訴人安泰公司、翁儷文負擔。（上訴人謝文傑在原審原
    請求上訴人安泰公司及翁儷文、被上訴人應共同給付141 萬
    元，原審判命給付28萬2,000元，而駁回其餘之請求，上訴
    人謝文傑僅就敗訴其中之77萬5,500元部分上訴，其餘部分
    已確定，不在本院審理範圍）。
二、上訴人安泰公司及上訴人翁儷文則以：在判斷一房屋是否為
    「凶宅」，除應具僅「發生兇殺或自殺致死」之「人」應死
    於屋內外，並應考量案發事情大小、案件經過時間長短等因
    素，並非以「曾發生兇殺或自殺致死之情事」之房屋，一概
    均認係「凶宅」而構成物之瑕疵，否則將影響房市交易之公
    平性、安全性及發展性。且內政部不動產委託銷售契約書範
    本附件一不動產標的現況說明書第11點亦未將意外死亡列入
    。系爭房地確實發生工安意外，然該工人非在系爭房地內摔
    落，亦非當場死亡，非屬「凶宅」。另上訴人謝文傑提出之
    不動產說明書中關於標的物現況說明書「非自然身故」之語
    意，應係指在標的物內非自然身故之情形，不包含意外墜樓
    非當場死亡者，上訴人翁儷文、安泰公司毋須負物之瑕疵擔
    保責任。並聲明：甲、關於上訴部分：(一)原判決不利於上訴
    人安泰公司及翁儷文部分廢棄。(二)上開廢棄部分，上訴人謝
    文傑在第一審之訴駁回。(三)第一審廢棄部分及第二審訴訟費
    用均由上訴人謝文傑負擔；乙、答辯聲明部分：(一)上訴人謝
    文傑之上訴駁回。(二)第二審訴訟費用由上訴人謝文傑負擔。
三、被上訴人郭淑雅未於言詞辯論期日到場，亦未提出書狀作任
    何聲明或陳述。（原判決命被上訴人應與上訴人翁儷文、安
    泰公司共同給付上訴人謝文傑28萬2,000元，及自99年6月9
    日起至清償日止，按年息5％計算之利息，被上訴人郭淑雅
    就其敗訴部分未上訴，該部分業已確定，亦不在本院審理範
    圍）。
四、下列事項為兩造所不爭執：（見原審卷第193頁，本院卷第3
    8頁背面）
(一)、上訴人謝文傑於98年12月17日，以總價705萬元向上訴人安
    泰公司購買門牌號碼台南市○區○○路317巷59弄1號建物，
    及向上訴人翁儷文、被上訴人郭淑雅購買建物坐落土地台南
    市○區○○段1519-12地號土地，向上訴人翁儷文購買建物
    同段1519-1、1519-18地號土地。
(二)、上訴人謝文傑於訂約當日給付105萬元，99年1月15日給付尾
    款600萬元，系爭房地並於99年1月13日登記為上訴人謝文傑
    所有。
(三)、訴外人劉漢志於95年3月14日下午5時15分在台南市○○路31
    7巷59弄1號建築工地施工，自3樓鷹架墜樓，墜樓地點為系
    爭房地之基地，並非當場死亡。
五、得心證之理由：
    上訴人謝文傑主張系爭房地於建築時發生工安意外，具有物
    之瑕疵，系爭房地之出賣人即上訴人安泰公司、翁儷文及被
    上訴人應負物之瑕疵擔保責任，請求減少價金。上訴人安泰
    公司、翁儷文則以該工安意外非在系爭房地內發生，非具有
    物之瑕疵，自毋須負物之瑕疵擔保責任等語抗辯。是以，於
    本件應予審究者厥為：(一)、系爭房地發生工安意外死亡事件
    而未告知，是否構成物之瑕疵擔保責任？(二)、上訴人謝文傑
    請求減少買賣價金20％，有無理由？(三)、上訴人謝文傑依據
    不完全給付之規定請求給付買賣價金15％作為損害賠償金額
    ，有無理由？茲析述如下：
(一)、系爭房地發生工安意外死亡事件而未告知，是否構成物之瑕
    疵擔保責任？若是，上訴人謝文傑請求減少買賣價金20％，
    有無理由？
  1.按物之出賣人對於買受人，應擔保其物移轉於買受人時無滅
    失或減少其價值之瑕疵、出賣人應擔保其物於危險移轉時，
    具有其保證之品質，民法第354條第1項前段、第354條第2項
    分別定有明文。又所謂物之瑕疵係指存在於物之缺點而言，
    凡依通常交易觀念，或依當事人之約定，認為物應具備之價
    值、效用或品質而不具備者，即為物有瑕疵，且不以物質上
    應具備者為限（最高法院73年台上字第1173號判例參照）。
    是物是否具有瑕疵，應以一般交易觀念上是否屬於物之瑕疵
    認定之。又房屋於興建過程中，是否發生工安意外而成為買
    受人不願購買之標的，僅屬於個人主觀面及心理面之範疇，
    因人、因時、因宗教信仰等不同而有異，亦可藉由時間經過
    、記憶淡忘或宗教儀式去除該不安之心理，在一般交易觀念
    上，顯難認將導致物之價值、效用或品質不具備，自非謂物
    之瑕疵。
  2.上訴人謝文傑主張系爭房屋興建過程中，發生工人即劉漢志
    意外身歿之工安事件，自屬「非自然事故」，而存有物之瑕
    疵云云，惟此已為上訴人安泰公司、翁儷文所否認，並以前
    揭情詞置辯。經查，系爭房屋興建過程中，雖於95年3月14
    日，發生工人即劉漢志在施工時，從3樓不慎跌落之意外事
    件，嗣經立即送往台南市奇美醫院治療後，於同年月15日死
    亡之事實，此有臺南市警察局第五分局相驗案件初步調查報
    告表暨報驗書、財團法人奇美醫院診斷證明書、臺南市警察
    局第五分局偵訊調查筆錄、現場照片、臺灣高雄地方法院檢
    察署相驗屍體證明書等件（均影本）附卷可佐（見原審卷第
    50頁至第59頁），且為兩造所不爭執，自堪信為真實。
  3.準此，本件核與一般房地產交易市場及實務經驗中，在買賣
    標的之房屋內發生兇殺或自殺死亡事故，依我國社會民情，
    因多會存有嫌惡畏懼心理，雖不致對於該房屋造成物理性損
    傷或房屋通常效用之降低，但對居住其內之住戶，除會對居
    住品質心生疑慮，且會在心理層面造成相當之負面影響。故
    就房屋交易市場之通常交易觀念，屋內是否曾發生有人「自
    殺或兇殺致死」情事，因認屬房屋交易之重大資訊，且影響
    房屋交易價值甚鉅，惟與標的物有重大瑕疵之情形尚屬有間
    ，是縱系爭房屋興建過程中，曾發生上揭工安事件，衡諸一
    般交易觀念，難謂該工安事件係屬非自然事故，而有導致系
    爭房屋價值、效用、品質減損之物之瑕疵情事，則上訴人謝
    文傑此部分主張已難憑採。至上訴人謝文傑雖另主張因上揭
    工安事件，導致系爭房屋之市場交易價格減損云云。姑不論
    上訴人謝文傑就此並未能舉證以實其說，縱系爭房地現所出
    售之價格較之上訴人謝文傑原所購入之價格為低，然房屋交
    易價格本係受市場供需、經濟發展等因素影響，尚無從執此
    遽認系爭房地存有瑕疵，則上訴人謝文傑此部分主張亦非足
    採。
  4.上訴人謝文傑雖又主張上訴人安泰公司、翁儷文委託永慶不
    動產台南文元加盟店即源威不動產仲介經紀有限公司出售時
    ，自行填具「（附表）標的物現況說明書」據以說明委託出
    售標的物現況，第24欄「是否曾發生非自然身故之情事」，
    勾選否定（影本見原審99年度補字第202號卷第33頁），然
    所謂「非自然身故」，依文義解釋，係指不含病死等自然死
    亡以外之死因，自殺、他殺及意外均應包含在內。劉漢志係
    因意外墜樓死亡，並非當場死亡，惟墜樓地點係在上訴人謝
    文傑購買之系爭房地基地，依我國社會常情，應屬「標的物
    現況說明書」第24欄之「非自然身故」，上訴人安泰公司、
    翁儷文隱瞞上開重要交易資訊，違反「標的物現況說明書」
    之擔保責任。然查，該「（附表）標的物現況說明書」第24
    欄中特別標明「非自然身故」之情事，係如兇殺案、自殺、
    他殺等，並不包含意外事故。且依據內政部97年7月24日內
    授中辦地字第0970048190號函所示：「…本部92年6月間公
    告修正之『不動產委託銷售契約書範本』附件一『不動產標
    的現況說明書』項次11內容，『本建築改良物（專有部分）
    於賣方產權是否曾發生兇殺或自殺致死之情事』，係指賣方
    產權持有期間，於其建築改良物之專有部分（包括主建物及
    附屬建物），曾發生兇殺或自殺而死亡（不包括自然死亡）
    之事實（即陳屍於專有部分）；及在專有部分有求死行為致
    死（如從該專有部分跳樓）；但不包括在專有部分遭砍殺而
    陳屍他處之行為（即未陳屍於專有部分）。…」（影本見原
    審卷第121頁）可知，本案此種情形並非「不動產標的現況
    說明書」應予詳載之事項，故縱上訴人安泰公司、翁儷文故
    意未將工安事故告知上訴人謝文傑，亦不生違反「標的物現
    況說明書」之擔保責任。
  5.系爭房地尚難認屬發生「非自然事故」，而有任何價值、效
    用或品質不具備之物之瑕疵存在等情，已如前述，則上訴人
    謝文傑主張依民法第354條第1項前段、第354條第2項、第35
    9條規定請求上訴人安泰公司、翁儷文共同返還減少之價金
    ，於法尚有未合，無從准許。
(二)、上訴人謝文傑依據不完全給付之規定請求給付買賣價金15％
    作為損害賠償金額，有無理由？
    查系爭房地並未因發生前揭工安意外，而生任何減損該房屋
    價值、效用及一般居住品質之物之瑕疵存在等情，業詳如前
    述，則出賣人即上訴人安泰公司及翁儷文所為之給付即為完
    全給付，上訴人謝文傑主張依民法第227條請求損害賠償，
    並訴請上訴人安泰公司、翁儷文共同給付，亦屬無據，不應
    准許。
六、綜上所述，系爭房地並未因於興建過程中發生上揭工安事件
    ，而認存有物之瑕疵等情，既如前述，則上訴人謝文傑依物
    之瑕疵擔保責任及損害賠償之法律關係，請求減少系爭房地
    價金，為無理由，應予駁回，其假執行之聲請亦失所附麗，
    應併予駁回。原審命上訴人安泰公司、翁儷文應共同給付上
    訴人謝文傑28萬2,000元，及自99年6月9日起至清償日止，
    按年息5％計算之利息之判決，並依聲請為假執行之宣告，
    自有未洽。上訴人安泰公司、翁儷文上訴意旨指摘原審此部
    分判決不當，求予廢棄改判，為有理由。自應由本院予以廢
    棄改判如主文第二項所示。上訴人謝文傑就其敗訴部分上訴
    請求上訴人安泰公司、翁儷文及被上訴人應再共同給付上訴
    人77萬5,500元及其遲延利息為無理由，應予駁回。
七、本件因事證已臻明確，兩造其餘攻擊、防禦方法及所為之立
    證，經核與判決之結果不生影響，無庸逐一論述，併予敘明
    。
八、據上論結，本件上訴人謝文傑上訴為無理由，上訴人安泰公
    司、翁儷文上訴為有理由，依民事訴訟法第463條、第385條
    第1項前段、第449條第1項、第450條、第78條，判決如主文
    。
中    華    民    國    100    年    6    月    21    日
                  民事第三庭    審判長法  官  黃崑宗
                                      法  官  張世展
                                      法  官  蘇重信
上為正本係照原本作成。
不得上訴。
中    華    民    國   100    年    6     月    21    日
                                      書記官  陳嘉琍